【裁判字號】    97,易,355
【裁判日期】    980819
【裁判案由】    竊盜
【裁判全文】
臺灣彰化地方法院刑事判決               97年度易字第355號
公  訴  人  臺灣彰化地方法院檢察署檢察官
被      告  甲○○
選任辯護人  蕭博仁律師
上列被告因竊盜案件，經檢察官提起公訴（九十七年度偵緝字第
五七號）及移請併案審理（九十七年度偵緝字第五八號），本院
判決如下：
    主    文
甲○○無罪。
    理    由
一、公訴意旨略以：被告甲○○意圖為自己不法之所有，於民國
    九十五年二月間某日，在其位於彰化縣秀水鄉○○村○○街
    二四八號之「源鴻冷凍有限公司」（下稱源鴻公司），趁被
    害人乙○○疏於注意之際，徒手竊取被害人乙○○隨身攜帶
    之彰化商業銀行彰化分行帳號00000000、發票人乙
    ○○、票據號碼ＣＫ0000000、ＣＫ0000000
    、ＣＫ0000000、ＣＫ0000000，面額分別為
    新臺幣（下同）二十八萬三千二百元、四萬一千元（起訴書
    誤載為四十一萬元）、四萬一千元、四萬八千元支票共四張
    （起訴書誤載為五張、業經公訴檢察官於九十八年一月十四
    日更正為四張）。得手後，先於九十五年二月二十七日十時
    許，持票據號碼ＣＫ0000000之支票向蔣秀英貼換現
    金，再於九十五年三月十三日十時三十分許，持票據號碼Ｃ
    Ｋ0000000之支票向曾焜鼎貼換現金，復於九十五年
    四月二十二日，將票據號碼ＣＫ0000000、ＣＫ00
    00000兩張支票匯入其源鴻公司所開設之新光銀行公益
    分行帳號0000000000000號帳戶內加以提示，
    嗣被害人乙○○發覺票據遺失，於九十五年三月二十日申報
    遺失而查獲。因認被告甲○○涉犯刑法第三百二十條第一項
    之普通竊盜罪嫌。
二、按犯罪事實應依證據認定之，無證據不得認定犯罪事實。又
    不能證明被告犯罪或其行為不罰者，應諭知無罪之判決，刑
    事訴訟法第一百五十四條第二項、第三百零一條第一項前段
    分別定有明文。次按所謂認定犯罪事實之證據，係指足以認
    定被告確有犯罪行為之積極證據而言，該項證據自須適合於
    被告犯罪事實之認定，始得採為斷罪之資料。事實之認定，
    應憑證據，如未能發現相當證據，或證據不足以證明，自不
    能以推測或擬制之方法，為裁判基礎（最高法院二十九年上
    字第三一○五號、四十年臺上字第八六號判例參照）。且認
    定犯罪事實所憑之證據，雖不以直接證據為限，間接證據亦
    包括在內，然而無論直接證據或間接證據，其為訴訟上之證
    明，須於通常一般之人均不致有所懷疑，而得確信其為真實
    之程度者，始得據為有罪之認定，倘其證明尚未達到此一程
    度，而有合理之懷疑存在而無從使事實審法院得有罪之確信
    時，即應由法院為諭知被告無罪之判決（最高法院七十六年
    臺上字第四九八六號判例足參）。再者，告訴人之告訴，係
    以使被告受刑事訴追為目的，是其陳述是否與事實相符，仍
    應調查其他證據以資審認（最高法院著有五十二年臺上字第
    一三００號判例得考）。
三、公訴人認被告甲○○涉犯竊盜罪嫌，無非係以被害人乙○○
    之指述及證述、證人曾焜鼎之證詞、掛失止付票據提示人資
    料查報表、支票影本、退票理由單、遺失票據申報書影本、
    彰化縣警察局彰化分局彰警分偵字第０九五００一二六七七
    號刑事案件移送書影本、彰化縣警察局和美分局和警分偵字
    第０九五００一五一三二號刑事案件報告書影本、民事聲請
    公示催告狀為其主要論據。
四、訊據被告甲○○固不否認曾持有上揭支票，並分別以票據號
    碼ＣＫ0000000、ＣＫ0000000號支票向蔣秀
    英、曾焜鼎貼換現金，其餘則匯入源鴻公司帳戶內予以提示
    之事實，惟迭於警詢、偵查及本院審理時，均堅詞否認有何
    竊盜犯行，辯稱：其沒有偷這四張支票，支票也不是撿來的
    ，都是乙○○親自交給其的，票號ＣＫ0000000、面
    額二十八萬三千二百元的支票，是其在九十五年二月十五日
    向乙○○借的，並在九十五年二月二十七日持向蔣秀英票貼
    ，其餘支票是因乙○○在九十五年二月二十七日曾向其借用
    十六萬元，所以在九十五年三月間開票還給其的等語。
五、經查：
(一)證據能力部分：
    本案下列引用之供述及非供述證據，經本院依法踐行調查證
    據程序，公訴人、被告甲○○及選任辯護人皆不爭執各該證
    據之證據能力，且亦查無依法應排除其證據能力之情形，是
    後述所引用證據之證據能力皆無疑義，合先敘明。
(二)被告甲○○持有彰化商業銀行彰化分行帳號0000000
    0、發票人乙○○、票據號碼分別為ＣＫ0000000、
    ＣＫ0000000、ＣＫ0000000、ＣＫ0000
    000，面額各二十八萬三千二百元、四萬一千元、四萬一
    千元、四萬八千元支票四張，並於九十五年二月二十七日十
    時許，以票據號碼ＣＫ0000000支票向證人蔣秀英貼
    換現金，再於九十五年三月十三日十時三十分許，持票據號
    碼ＣＫ0000000支票向證人曾焜鼎票貼，另於九十五
    年四月二十二日，將票據號碼ＣＫ0000000、ＣＫ0
    000000兩張支票匯入其源鴻公司開立之新光銀行公益
    分行帳號0000000000000號帳戶內等情，業經
    被告自承在卷，並據證人曾焜鼎證述屬實，復有支票影本、
    退票理由單影本在卷足稽，應堪信實。
(三)觀諸證人即被害人乙○○先於九十五年七月七日警詢時，指
    稱：伊於九十五年三月間曾經前往彰化縣秀水鄉○○村○○
    街二四八號源鴻公司，支票就置放在伊手提包內遭人竊走，
    總共有彰化銀行彰化分行編號0000000、00000
    00、0000000、0000000、0000000
    號遭竊，票額分別填具十六萬五千元、二十八萬三千二百元
    、四萬一千元、四萬一千元、四萬八千元，除了該支票外無
    其他財物損失等語，然於九十五年八月十三日警詢時則稱：
    伊於九十四年十月三日至九十五年二、三月間，在臺中市及
    彰化市等地遺失，失竊支票彰化銀行彰化分行支票號碼ＣＫ
    0000000是五張等詞，嗣於九十七年二月一日偵查中
    又稱：伊把支票放在小皮包內，把票一次開好，伊不知道在
    哪裡遺失的，皮包沒有遺失，伊當時有把錢和皮包隨身攜帶
    ，那陣子有到甲○○公司，有帶這些支票，發票人印鑑章已
    經蓋好，遺失時不是空白支票，金額已填好，發票日期寫好
    ，但沒寫受款人等言在卷，稽之證人乙○○上開警詢、偵訊
    時之指訴，就該四張支票之遺失時間、地點，前後陳述不一
    ，已有可疑。
(四)再核證人乙○○於本院審理時，具結證述：起訴書所載的四
    張支票是因伊跟甲○○有生意往來或怎麼樣，所以在甲○○
    手上，那時伊做生意要處理很多事情，沒有記帳，剛好父親
    又去世，伊睡眠不足，事情記得不是很清楚，伊發現票不見
    後，去銀行掛失止付，銀行要伊到警局去，警員說要照一定
    的程序，伊就配合辦理，但那時因為事情太多，伊想不起來
    詳細情形，只知道把所有的票放在一個包包裡面，不知道為
    什麼不見了，所以在警局只能講一個大慨，說支票是放在包
    包裡面失竊的；當時很多支票放在一起，有一些要付貨款，
    有一些要付喪葬費，但是哪張支票要付什麼款項，伊已經想
    不起來；伊有向甲○○買火鍋料或食品加工，後來是半個月
    或一個月結帳一次，現金、支票都有給甲○○，前前後後總
    共開給甲○○很多票，伊和甲○○的錢會來來去去，也有在
    九十五年二月二十七日向甲○○週轉十六萬元，當時伊父親
    去世，所以要求甲○○先週轉給伊作為喪葬費，當作伊欠甲
    ○○的錢，所以當時哪筆錢是貨款，哪筆錢是喪葬費，伊真
    的不清楚，伊去警局掛失止付時也是這樣講，但警察說這樣
    案件不能成立，所以伊才會照警察要求的寫，那時警察問伊
    遺失時間、地點，伊只能回答一個大概的時間，而且因伊父
    親過世，伊在彰化、林口等地跑，所以才會說出這些地點等
    語（見本院卷九十八年八月五日審理筆錄第四至九頁）。復
    徵之被告確曾於九十五年二月二十七日匯款十六萬元予證人
    乙○○，且其二人於九十五年一至三月間，有多筆訂貨交易
    紀錄，亦有本院卷所附和美鎮農會活期儲蓄存款存摺影本、
    出貨單、付款簽收表得憑，足見被告上開所辯，尚非無據。
    況被告若確有竊取前揭支票，以被告和證人乙○○早已認識
    ，應會以迂迴方式處分該等支票，而不至明目張膽向證人蔣
    秀英、曾焜鼎調現，或將支票匯入自己公司帳戶內，而自曝
    犯行。
(五)綜上所述，證人乙○○之指訴前後不一，且與常情相違，不
    足採信，被告辯稱前揭四張支票係證人乙○○親自交付等語
    ，應堪採信。此外，復查無其他積極證據足資認定被告有公
    訴人所指之不法犯行，自不能單憑乙○○片面有瑕疵之指訴
    ，即認定被告涉犯竊盜罪。揆諸首揭說明及「無罪推定」原
    則，既不能證明被告犯罪，自應為被告甲○○無罪之諭知。
六、退併部分：
    至臺灣彰化地方法院檢察署九十七年度偵緝字第五六號併案
    意旨認為，被告甲○○意圖為自己不法之所有，於九十五年
    二月間某日，在彰化縣彰化市某處，拾獲乙○○所遺失之支
    票一張（票據號碼ＣＫ0000000、金額二十八萬三千
    二百元、付款人彰化商業銀行彰化分行、帳號000000
    0000000、發票日九十五年五月三十日），竟侵占入
    己，復於九十五年二月二十七日十時許，在彰化市○○路六
    一巷十二之二號蔣秀英住處，以該支票係其生意往來所取得
    之客票為由，向蔣秀英票貼現金二十八萬三千二百元，致使
    蔣秀英陷入錯誤，而借款二十八萬三千二百元予被告。因認
    被告甲○○另涉犯刑法第三百三十七條之侵占遺失物、第三
    百三十九條第一項之詐欺取財罪嫌，而侵占遺失物部分與起
    訴書所載之犯行，為同一案件，另詐欺取財部分則具有牽連
    犯之裁判上一罪關係，故移請併案審理。惟查：被告甲○○
    經起訴之部分，既經本院判決無罪，已如前述，則與前開併
    辦意旨所指部分，即無何實質上或裁判上一罪關係可言，本
    院自無從併辦，應退由檢察官另行處理，附此敘明。
據上論斷，應依刑事訴訟法第三百零一條第一項前段，判決如主
文。
本案經檢察官賴志盛到庭執行職務。
中    華    民    國    98    年    8     月    19    日
                  刑事第五庭  法  官  周  莉  菁
以上正本證明與原本無異。
如不服本判決應於收受判決後10日內向本院提出上訴書狀，並應
敘述具體理由；其未敘述上訴理由者，應於上訴期間屆滿後20日
內向本院補提理由書 (均須按他造當事人之人數附繕本)「切勿
逕送上級法院」。
告訴人或被害人對於判決如有不服具備理由請求檢察官上訴者，
其上訴期間之計算係以檢察官收受判決正本之日期為準。
中    華    民    國    98    年    8     月    25    日
                              書記官  卓  俊  杰


司法院資訊處製作；財團法人民間司法改革基金會備份。
